【裁判字號】    94,簡,430
【裁判日期】    950530
【裁判案由】    綜合所得稅
【裁判全文】
高雄高等行政法院簡易判決
                                     94年度簡字第00430號
原      告  甲○○
訴訟代理人  丙○○
被      告  財政部高雄市國稅局
代  表  人  邱政茂局長
訴訟代理人  乙○○
上列當事人間因綜合所得稅事件，原告不服財政部中華民國94年
10月5日台財訴字第09400447730號訴願決定，提起行政訴訟。本
院判決如下：
    主  文
原告之訴駁回。
訴訟費用由原告負擔。
    事實及理由
一、緣原告92年度綜合所得稅結算申報，漏報其獨資經營小規模
    營利事業光大行之營利所得，經被告初查該獨資商號全年營
    業額為新台幣（下同）829,080元，遂按菸酒零售業純益率
    2％，核定原告92年度營利所得額為16,581元，併課原告92
    年度綜合所得稅。原告不服，申經復查結果，未獲變更，提
    起訴願，亦遭決定駁回；遂提起本件行政訴訟。
二、原告起訴意旨略以：原告獨資經營之小規模營利事業光大行
    ，92年度實際營業額僅為261,967元，有台灣菸酒股份有限
    公司進貨統一發票明細表附卷可稽，原告每月營業額為21,8
    30元，每月純益僅436元（21,830元×2％），連付水電費都
    不夠，被告卻未善盡注意義務，依據承辦人員依實地勘查之
    資料，即予核定原告每月銷售額為69,090元，全年營業額82
    9,080元，按菸酒零售業純益率2％核定92年度營利所得16,5
    81元（每月營業額69,090元×12個月×2％），實有違誤。
    且原告經營之光大行佔地僅一坪左右，被告所屬鼓山稽徵所
    卻查定為四坪，亦有未合云云，求為判決訴願決定、復查決
    定及原處分均撤銷。被告則以：原告獨資經營之光大行係屬
    小規模營利事業，92年度每月查定銷售額為69,090元，全年
    營業額計829,080元，有營業稅稅籍主檔查詢及查定資料附
    卷可稽，被告依92年度擴大書面審核營利事業所得稅結算申
    報案件實施要點規定，按菸酒零售業純益率2％核定92年度
    營利所得16,581元（每月營業額69,090元×12個月×2％）
    ，並無違誤。原告主張光大行92年度實際營業額為261,967
    元（每月營業額21,830元，每月純益436元）乙節，查光大
    行92年度並未辦理結算申報，依所得稅法第79條規定，被告
    依查得之資料，按菸酒零售業純益率2％核定92年度營利所
    得16,581元，並無不合，原告雖提示該行向台灣菸酒股份有
    限公司92年度「進貨金額」為261,967元，尚不得據為主張
    該「進貨金額」即為「實際營業額」，又原告既未能提示該
    行92年度客觀證明之營業額資料及足以計算92年度正確損益
    之完整帳簿、會計紀錄以實其說，是其所述均無足採等語置
    辯，並求為判決原告之訴駁回。
三、按「個人之綜合所得總額，以其全年左列各類所得合併計算
    之︰第一類︰營利所得︰公司股東所獲分配之股利總額、合
    作社社員所獲分配之盈餘總額、合夥組織營利事業之合夥人
    每年度應分配之盈餘總額、獨資資本主每年自其獨資經營事
    業所得之盈餘總額及個人一時貿易之盈餘皆屬之。」「營利
    事業應保持足以正確計算其營利事業所得額之帳簿憑證及會
    計紀錄。」「營利事業所得稅結算申報書，應按左列規定使
    用之：一、．．．。三、簡易申報書：小規模營利事業適用
    之。」「綜合所得稅納稅義務人及使用簡易申報書之小規模
    營利事業，不適用前項催報之規定；其逾期未申報者，稽徵
    機關應即依查得之資料或同業利潤標準，核定其所得額及應
    納稅額，通知依限繳納；嗣後如經稽徵機關調查另行發現課
    稅資料，仍應依稅捐稽徵法有關規定辦理。」分別為所得稅
    法第14條第1項第1類、第21條第1項、第77條第1項第3款及
    第79條第2項所明定。次按「小規模營利事業所得之計算，
    應以本要點規定之純益率為準。如其於年度中途改為使用統
    一發票商號，應將查定營業額合併已開立統一發票之營業額
    一併申報。其免用統一發票期間之實際營業額如經調查發現
    高於查定營業額時，應按其實際營業額併計適用本要點規定
    之純益率標準予以核定；若實際營業額大於本要點第二點規
    定之營業額者，不適用本要點。」為92年擴大書面審核營利
    事業所得稅結算申報書第5點定有明文。
四、本件原告92年度綜合所得稅結算申報，漏報其獨資經營小規
    模營利事業光大行之營利所得，經被告初查該獨資商號全年
    營業額為829,080元，遂按菸酒零售業純益率2％，核定原告
    92年度營利所得額為16,581元，併課原告92年度綜合所得稅
    等事實，有原告92年度綜合所得稅結算申報書、被告核定通
    知書、原告營業額查定資料、財政部94年10月5日台財訴字
    第09400447730號訴願決定書影本附於原處分卷可稽，且為
    兩造所不爭，洵堪信實。
五、經查，本件原告所經營之光大行係屬於小規模營利事業，免
    用統一發票，並未設立帳簿記載進、銷貨金額，是被告依營
    業稅特種稅額查定辦法第5條規定，依據營業費用除以費用
    率，計算其每月銷售額為69,091元（依據營業稅特種稅額查
    定費用標準等級原告營業費用為15,200元，費用率為22％，
    15,200÷0.22＝69,091元），全年營業額計829,080元（69,
    091×2＝829,080元），再依據92年擴大書面審核營利事業
    所得稅結算申報書第5點規定，按菸酒零售業純益率2％核定
    原告92年度營利所得為16,581元，有營業稅稅籍主檔查詢及
    查定資料附於原處分卷可稽，並無不合。又稅務訴訟之舉證
    責任分配理論與一般民事訴訟相同，即認為事實不明的情況
    下，其不利益應歸屬於由該事實導出有利之法律效果的訴訟
    當事人負擔。換言之，主張權利或權限之人，於有疑義時，
    除法律另有規定外，應就權利發生事實負舉證責任，而否認
    權利或權限之人或主張相反權利之人，對權利之障礙或是消
    滅、抑制之事實，負舉證責任，行政訴訟法第136條準用民
    事訴訟法第277條之規定甚明。原告主張92年度實際營業額
    並未達到被告計算之標準，自應就其92年度實際營業額負舉
    證責任，原告雖提出其向台灣菸酒股份有限公司進貨統一發
    票明細以資證明，惟進貨價額並非等同銷貨價額，且亦無法
    僅由進貨統一發票得知原告實際營業額，應認原告並未舉出
    具體證據以實其說，自難認其主張為真實。從而，被告依查
    得之資料，核定原告92年度營利所得為16,581元，即無違誤
    。
六、綜上所述，原告前揭主張既不足採，則被告核定原告92年度
    營業額為16,581元，併課其92年度綜合所得稅，並無不合；
    復查決定、訴願決定均予以維持，亦無違誤；原告起訴意旨
    求為均予撤銷，為無理由，應予駁回。並不經言詞辯論為之
    。
七、據上論結，本件原告之訴為無理由，爰依行政訴訟法第233
    條第1項、第236條、第195條第1項後段、第98條第3項前段
    ，判決如主文。
中    華    民    國    95    年     5    月   30     日
                        第二庭法  官  戴見草
以上正本係照原本作成。
如不服本判決，應於送達後20日內，向本院提出上訴狀並表明上
訴理由，如於本判決宣示後送達前提起上訴者，應於判決送達後
20日內補提上訴理由書（須按他造當事人人數附繕本）。
提起上訴應預繳送達用雙掛號郵票7份（每份34元）。
中    華    民    國    95    年     5    月   30     日
                              書記官  蔡玫芳
附註:
行政訴訟法第235條（第1項、第2項）:
對於適用簡易程序之裁判提起上訴或抗告，須經最高行政法院之
許可。
前項許可，以訴訟事件所涉及之法律見解具有原則性者為限。


司法院資訊處製作；財團法人民間司法改革基金會備份。
